臺灣高等法院高雄分院刑事判決　　　　　九十三年度上訴字第五二九號
　　上　訴　人
　　即　被　告　己○○
　　上　訴　人
　　即　被　告　辛　○
　　上　訴　人
　　即　被　告　庚○○原名顧.
右上訴人等因違反電信法等案件，不服臺灣高雄地方法院九十二年度訴字第八六三號
中華民國九十三年四月二十一日第一審判決（起訴案號：臺灣高雄地方法院檢察署九
十一年度偵緝字第一六六五號、九十二年度調偵字第十一號），提起上訴，本院判決
如左：
      主      文
原判決關於辛○、庚○○部分撤銷。
辛○、庚○○共同連續意圖為自己不法之利益，以無線方式盜用他人電信設備通信，
辛○處有期徒刑陸月，庚○○處有期徒刑伍月，如易科罰金，均以佰元折算壹日。
庚○○緩刑貳年。
其他上訴駁回。
己○○緩刑貳年。
      事      實
一、王培誠（原審通緝中，另行審結）係高雄市○○區○○路一八八號某不詳名稱通
    訊行之負責人、己○○則受僱於王培誠，負責帶領客戶辦理行動電話門號，辛○
    及庚○○（原名顧逵）係兄弟關係。辛○於民國（下同）九十年間某日，見報紙
    刊登「辦門號送現金」之廣告，即以電話與之聯繫，旋與王培誠、己○○、庚○○共同基於意圖為自己不法所有之犯意聯絡，明知乙○○○○股份有限公司（下
    稱乙○○○○公司）及甲○○○股份有限公司（下稱甲○○○公司）推出之申請
    行動電話門號附帶手機之優惠專案（即聲請行動電話門號即可以優惠價格搭配購
    買特定行動電話手機），申請人必須使用該門號至少一年，且一年累積電話帳款
    金額需超過新台幣（下同）六千元，否則申請人必須補償電信公司五千元之行銷
    費用。詎王培誠等人竟隱瞞申請人所需負擔上揭契約之義務，先由辛○於九十年
    四月中旬，向不知情之吳張碧鳳佯稱：現有辦理行動電話門號就送手機的活動，
    如招攬親友申辦行動電話門號，每招攬一名申請者就可得五百元之酬勞等語，致
    使吳張碧鳳信以為真，將此事告知不知情之丁○○及戊○○○二人（分別年約六
    十八歲及七十三歲），丁○○及戊○○○二人誤以為申辦行動電話門號即有酬勞
    可領，遂答應辦理，吳張碧鳳於是以電話聯絡辛○稱丁○○等二人願意申辦行動
    電話，嗣於同年五月十六日，因辛○人在台北市，遂由辛○以電話告知有犯意聯
    絡之庚○○，由庚○○負責開車自屏東縣萬巒鄉將丁○○、戊○○○二人載至位
    於高雄市○○區○○路一八八號王培誠所開設之通訊行後，再由己○○負責帶領
    丁○○前往高雄市○○路某大樓內，王培誠則帶領戊○○○至高雄縣鳳山市○○○路與澄清路口某乙○○○○公司特約門市，向承辦人員填具乙○○○○公司行
    動電話服務申請書，以上揭優惠方案各申辦乙○○○○公司之五支行動電話門號
    及搭配之手機（共計十線行動電話門號，詳如附表所示），致使乙○○○○公司
    陷於錯誤，同意丁○○及戊○○○二人申辦並交付ＳＩＭ卡及所搭配手機，辦畢
    後再由庚○○帶領丁○○及戊○○○二人至高雄市某通訊行，同樣以上揭優惠方
    案申辦甲○○○公司之行動電話門號及搭配手機（共計二線行動電話門號，詳如
    附表所示），辦畢後，由王培誠取得十二支手機轉售予他人牟利，並轉交六千元
    之佣金予己○○，己○○從中取得五百元之報酬後（一支一百元），餘款則交予
    辛○及庚○○二人朋分花用。另王培誠將其所取得如附表編號四所示五張ＳＩＭ
    卡經由己○○轉交予庚○○，詎辛○、庚○○二人明知所取得之ＳＩＭ卡係戊○○○及丁○○所申請，而非自己所有，竟基於意圖為自己不法利益之犯意聯絡，
    並基於以無線方式，盜用他人電信設備通信之概括犯意，由庚○○將七張之ＳＩ
    Ｍ卡交予辛○（含庚○○自己所取得如附表編號一及編號三所示之二張ＳＩＭ卡
    ），辛○乃將上揭ＳＩＭ卡插入其所有之行動電話內，自九十年五月十七日起至
    上揭門號被斷線停用止，多次盜打戊○○○及丁○○所申請之上開行動電話門號
    ，致乙○○○○公司及甲○○○公司行動電話控制機房陷於錯誤，誤以為上開行
    動電話門號持有人為戊○○○、丁○○所使用，而將使用電話費分別紀錄在戊○○○、丁○○之帳目上，以此方式共計詐得乙○○○○公司通話費一萬二千五百
    三十元及甲○○○公司通話費五萬五千五百二十八元之不法利益（其所盜打之行
    動電話門號及費用，詳如附表所示）。嗣經甲○○○公司及乙○○○○公司查覺
    有異，報警處理，經警循線而查獲上情。
二、案經甲○○○公司、乙○○○○公司、丁○○及戊○○○訴由屏東縣警察局潮州
    分局報告台灣高雄地方法院檢察署檢察官偵查起訴。
      理      由
一、被告辛○等三人詐欺取財部分：
  (一)訊據上訴人即被告己○○、辛○、庚○○等三人對於右開未如實告知申辦手機之
    優惠內容，致使不知情之告訴人丁○○及戊○○○，誤信辦手機可以賺錢，不必
    負擔任何義務，而申辦如附表所示行動電話之事實，及乙○○○○公司及甲○○○公司因上揭申辦手機之優惠專案，受有手機補償行銷費之事實，均坦承不諱，
    核與告訴人丁○○、戊○○○、乙○○○○公司代理人徐啟敏、甲○○○公司代
    理人李秀明指訴之情節相符，並經共同被告王培誠於原審坦認其於取得手機後，
    再轉賣予通訊行以牟利無訛，及證人吳張碧鳳證述被告辛○確有以付給酬勞為餌
    ，邀其招攬他人申辦行動電話門號之情屬實，復有甲○○○公司及乙○○○○公
    司行動電話服務申請書及同意書影本、切結書等十二份附卷足憑，堪認被告等之
    自白核與事實相符，應堪採信。被告等之既於本院審理時翻異前供，坦認有右開
    犯行，則其等於檢察官偵查及原審審理時否認有詐欺犯行所為之辯解，即不足取
    。
  (二)被告等既均自承有介紹或帶領他人以優惠方案辦理申請行動電話門號，則其等對
    於乙○○○○公司及甲○○○公司所提供上揭申辦門號之優惠方案，申請人必須
    行使該門號至少一年，且一年累積電話帳款金額需超過六千元，否則申請人必須
    補償電信公司五千元之行銷費用等契約義務之情，自應知之甚詳；而本案告訴人
    丁○○及戊○○○二人，係分別住在屏東縣萬巒鄉硫磺村、萬全村等鄉村地區，
    且二人於案發時分別已屬六十八歲及七十三歲之高齡，對於行動電話付費方式與
    一般電話付費方式不同，渠等申辦行動電話，需受上開優惠活動之限制是否有明
    確認識，已有疑問；被告等三人卻刻意隱瞞上揭申辦行動電話門號所需負擔之義
    務，而以申請行動電話門號即可獲得佣金，且不需付費為詐騙手段，共同誘騙告
    訴人丁○○等人辦理高達十二支行動電話門號，事後由告訴人丁○○及戊○○○
    自行負擔每月所需支付之月租費，告訴人乙○○○○公司及甲○○○公司則遭詐
    騙ＳＩＭ卡及手機且受有手機補償行銷優惠費用之損失，而被告等人所詐得之Ｓ
    ＩＭ卡及手機，手機部分由共同被告王培誠取得後轉賣獲利，被告己○○取得部
    分酬勞，被告辛○及庚○○則取得ＳＩＭ卡以盜打電話方式得利，是足認被告等
    有共同意圖為自己不法之所有，而以辦理行動電話可領取酬勞為行騙手段之犯意
    聯絡及行為分擔甚明。綜上所述，被告等有右揭共同詐欺之犯行罪證已甚明確，
    犯行堪予認定。
二、被告辛○及庚○○違反電信法部分：
    被告辛○對於其確有盜用如附表編號一、四所示，由被告庚○○親自交與其帶丁○○申領之ＳＩＭ卡二張，及共同被告王培誠帶戊○○○申領交予庚○○轉交之
    ＳＩＭ卡五張共七張之事實，已坦認不諱，被告庚○○亦供承有將七張ＳＩＭ卡
    交予辛○使用之情事，被告二人均明知上揭ＳＩＭ卡均非渠等所有，應將之交予
    行動電話申請人丁○○、戊○○○使用，被告庚○○卻仍交予被告辛○，且被告
    辛○取得ＳＩＭ卡後即任意盜打使用，所盜打金額合計高達六萬七千餘元，足認
    被告等取得告訴人丁○○等所有ＳＩＭ卡之目的，即係為盜打使用，渠等有盜用
    ＳＩＭ卡之犯意聯絡及行為分擔甚明，故被告等罪證明確，此部分犯行亦堪認定
    。
三、核被告辛○、庚○○所為，係犯刑法第三百三十九條第一項之詐欺取財罪及電信
    法第五十六條第一項之盜用他人電信設備通信罪。另被告己○○所為，則係犯刑
    法第三百三十九條第一項之詐欺取財罪。公訴人雖於起訴書中論述被告等係犯刑
    法第三百三十九條第二項之詐欺得利罪嫌，惟檢察官已於原審審理中請求變更起
    訴法條為同法第三百三十九條第一項之詐欺取財罪，本院認二罪犯罪基本事實同
    一，應予准許。被告三人及共同被告王培誠就上揭詐欺取財犯行，及被告辛○及
    庚○○就盜用他人電信設備部分犯行，均有犯意聯絡及行為分擔，均應依刑法第
    二十八條論以共同丙犯。被告等於同一日內，同時自告訴人乙○○○○公司及甲○○○公司處合計詐得十二張ＳＩＭ卡及十二支手機，應係基於同一詐欺之故意
    ，而為數舉動之犯罪行為，應為接續犯（最高法院十九年上字第一二一０號、一
    三二五號判例參照）。被告辛○及庚○○，多次盜用他人電信設備之犯行，時間
    緊接，犯罪方法類似，觸犯構成要件相同之罪名，顯係基於概括犯意反覆為之，
    應依連續犯規定論以一罪。又被告辛○、庚○○所犯上開二罪，有方法目的之牽
    連關係，應從一重之連續盜用他人電信設備通信罪處斷，檢察官誤認係數罪併罰
    ，容有未洽。
四、原審就被告己○○部分，因而適用刑法第二十八條、第三百三十九條第一項、第
    四十一條第一項，罰金罰鍰提高標準條例第一條前段、第二條，審酌被告己○○
    詐騙高齡之丁○○等人辦理行動電話，致使告訴人等蒙受損失等情狀，科處被告
    己○○有期徒刑伍月，並諭知易科罰金之折算標準，認事用法皆無不合，量刑亦
    稱允當，被告己○○上訴指摘原判決量刑太重，非有理由，應予駁回。又被告己○○前未曾受有期徒刑以上刑之宣告，有臺灣高等法院被告全國前案紀錄表在卷
    可考，其係受僱於王培誠而擔任帶領他人申領行動電話，其於本案僅帶領告訴人
    丁○○五支行動電話，所得報酬僅為五百元，且未取得該五支行動電話之ＳＩＭ
    卡，又其於九十年五月十六日申領行動電話後，自知理虧，隨即書立切結書，表
    示願意自同年六月二十六日後之行動電話月租費由其負責，而被告已於九十一年
    一月三十日透過郵局繳納月租費六千四百二十元，此情業據乙○○○○公司代理
    人徐敏啟於警訊時供述明確，並有被告書具之切結書影本附卷足憑（見警卷第三
    十五頁），堪認被告尚有悔悟之心。本院以經此偵審之教訓，已足資警惕，應無
    再犯之虞，認所宣告之刑以暫不執行為適當，爰併予諭知緩刑貳年，以啟自新。
五、原審就被告辛○、庚○○部分予以論罪科刑，固非無見；然查被告辛○、庚○○
    嗣後已分別向乙○○○○公司及乙○○○○公司繳清所盜打積欠之電話完畢，有
    乙○○○○公司繳費收據十紙及甲○○○公司繳費收據五紙附卷足憑，顯見被告
    等已彌補告訴人等之損害，犯後態度尚屬良好，原判決就此未及審酌，自有未洽
    ，被告辛○、庚○○二人上訴指摘原判決量刑太重，非無理由，應由本院將原判
    決此部分撤銷，審酌被告辛○等二人以上揭不實之方法詐騙高齡之丁○○、戊○○○，致使告訴人等蒙受損失，被告辛○居於主導地位，犯罪情節較重，被告庚○○則因辛○人在台北，經辛○指示而參與犯罪，情節較輕，且現已繳清盜打積
    欠之電話費等一切情狀，爰予科處被告辛○有期徒刑陸月，庚○○有期徒刑伍月
    ，並諭知易科罰金之折算標準。又被告庚○○前未曾受有期徒刑以上刑之宣告，
    有臺灣高等法院被告前案紀錄表附卷足稽，其係受胞兄辛○之囑託而參與犯罪，
    所取得之七張ＳＩＭ卡全部交予辛○使用，其本人並未盜打電話，經此偵審之教
    訓已足資警惕，諒無再犯之虞，本院認所宣告之刑，以暫不執行為適當，爰併予
    諭知緩刑二年，以勵自新。
六、被告庚○○經合法傳喚，無丙當理由不到庭，爰不待其陳述，逕行判決。
據上論斷，應依刑事訴訟法第三百六十九條第一項前段、第三百六十四條、第二百九
十九條第一項前段、第三百六十八條、第三百七十一條，電信法第五十六條第一項，
刑法第十一條前段、第二十八條、第五十六條、第三百三十九條第一項、第四十一條
第一項、第七十四條第一款，罰金罰鍰提高標準條例第一條前段、第二條，判決如主
文。
本案經檢察官羅建勛到庭執行職務。
中    華    民    國     九十三     年       七       月     十三       日
                              臺灣高等法院高雄分院刑事第四庭
                                  審判長法官  蕭權閔
                                        法官  李嘉興
                                        法官  陳吉雄
右丙本證明與原本無異。
被告辛○、庚○○如不服本判決應於收受本判決後十日內向本院提出上訴書狀，其未
述上訴理由者，並得於提起上訴後十日內向本院補提理由書狀（均須按他造當事人
之人數附繕本)「切勿逕送上級法院」。
被告己○○不得上訴。
                                      書記官  黎  珍
中    華    民    國     九十三     年       七       月     十  五     日
附錄：本判決論罪科刑法條：
電信法第五十六條第一項：
意圖為自己或第三人不法之利益，以有線、無線或其他電磁方式，盜接或盜用他人電
信設備通信者，處五年以下有期徒刑，得併科新台幣一百五十萬元以下罰金。
刑法第三百三十九條第一項：
意圖為自己或第三人不法之所有，以詐術使人將本人或第三人之物交付者，處五年以
下有期徒刑、拘役或科或併科一千元以下罰金。
附表：
┌─┬────┬──────┬──────────┬──────────┐
│編│申請人  │電信公司    │電話門號及手機型號  │遭盜打之通話費（新台│
│號│        │            │                    │幣）                │
├─┼────┼──────┼──────────┼──────────┤
│一│丁○○  │甲○○○股份│0000000000│八千三百五十元      │
│  │（由顧浩│有限公司    │阿爾卡特ＯＴ三Ｏ三  │                    │
│  │祐帶往申│            │                    │                    │
│  │請）    │            │                    │                    │
├─┼────┼──────┼──────────┼──────────┤
│二│丁○○  │乙○○○○股│0000000000│ＳＩＭ由乙○○○○公│
│  │（由黃志│份有限公司  │0000000000│司寄交給丁○○本人，│
│  │龍帶往申│            │0000000000│無使用紀錄，即未被盜│
│  │請）    │            │0000000000│打                  │
│  │        │            │0000000000│                    │
│  │        │            │ＳＡＧＥＭ—ＭＷ九八│                    │
│  │        │            │六                  │                    │
├─┼────┼──────┼──────────┼──────────┤
│三│戊○○○│甲○○○股份│0000000000│四萬七千一百七十八元│
│  │（由顧浩│有限公司    │阿爾卡特ＯＴ三Ｏ三  │                    │
│  │祐帶往申│            │                    │                    │
│  │請）    │            │        │                    │
├─┼────┼──────┼──────────┼──────────┤
│四│戊○○○│乙○○○○股│0000000000│合計一萬二千五百三十│
│  │（由王培│份有限公司  │0000000000│元                  │
│  │誠帶往申│            │0000000000│                    │
│  │請）    │            │0000000000│                    │
│  │        │            │0000000000│                    │
│  │        │            │ＳＡＧＥＭ—ＭＷ九八│                    │
│  │        │            │六                  │                    │
└─┴────┴──────┴──────────┴──────────┘
                                                                        Ｆ
